【裁判字號】    99,台抗,207
【裁判日期】    990312
【裁判案由】    假扣押執行
【裁判全文】
最高法院民事裁定              九十九年度台抗字第二○七號
再 抗告 人  臺灣銀行股份有限公司
法定代理人  甲○○
訴訟代理人  黃珊珊律師
            王中騤律師
上列再抗告人因相對人即債權人華南產物保險股份有限公司與債
務人PT. PELAYARAN TEMPURAN EMAS TBK 間假扣押執行事件，對
於中華民國九十八年十一月三十日台灣高等法院高雄分院更審裁
定（九十八年度重抗更(一)字第一號），提起再抗告，本院裁定如
下：
    主  文
再抗告駁回。
再抗告程序費用由再抗告人負擔。
    理  由
本件再抗告人原法定代理人蔡富吉已卸任，由甲○○繼任，業據
再抗告人提出公司基本資料查詢（明細）及公司章程，聲明承受
訴訟，核無不合，先行敘明。
次查相對人即債權人華南產物保險股份有限公司（下稱華南保險
公司）以第三人連海船舶裝卸股份有限公司（下稱連海公司）向
其投保營建機具綜合保險，因債務人 PT. PELAYARAN TEMPURAN
EMAS TBK（下稱債務人）之故意或過失致連海公司受有損害，其
於給付連海公司保險金額後，本於債權讓與及保險法第五十三條
之規定，代位行使連海公司對債務人之新台幣（下同）一千八百
萬九千六百八十五元債權，而向台灣高雄地方法院（下稱高雄地
院）聲請對債務人為假扣押，經高雄地院於民國九十五年十二月
二十九日以九十五年度裁全字第一六七七○號裁定准以六百萬元
或同額之無記名可轉讓定期存單供擔保後，於上開債權金額範圍
內，得對債務人為假扣押，同時准債務人得以該債權金額供擔保
後，免為或撤銷假扣押。嗣華南保險公司執該裁定向執行法院聲
請就連海公司另件對債務人聲請執行假扣押時，債務人為免為假
扣押所提由再抗告人出具之五千四百五十五萬四千二百七十二元
國外部保證書（下稱系爭保證書），執行假扣押，執行法院於九
十七年八月六日核發執行命令，准華南保險公司於其債權金額範
圍內執行。經連海公司對該執行命令聲明異議，執行法院司法事
務官於九十八年一月五日以九十六年度執全字第九五四號裁定（
處分），撤銷上開執行命令。華南保險公司不服是項處分，對之
提出異議，執行法院以：債務人為免為或撤銷假扣押所供之擔保
物，不論為現金或有價證券或以保證書所表彰之義務，均為債務
人之財產，除有依法不得查封之財產外，得為查封或扣押之標的
；債務人所提供之系爭保證書，係替代其原應提出之現金，核屬
債務人所應提供擔保之替代物，再抗告人應於債務人有給付義務
時，無條件提出該金額交付與法院，而債務人於返還擔保物之條
件成就時，始得請求返還系爭保證書，故為債務人財產權之一種
，自得為查封或扣押之標的；華南保險公司請求核發於債務人得
依法領回該替代擔保金之系爭保證書時，禁止債務人在華南保險
公司上開債權範圍內領回或為任何處分之執行命令，即屬有據云
云，裁定將執行法院司法事務官之處分廢棄。再抗告人對該裁定
提起抗告，原法院以：系爭保證書乃代替債務人原應提出供擔保
以免為假扣押或撤銷假扣押之現金，自屬表彰一定金額之財產，
得為假扣押之標的。而連海公司另件聲請對債務人執行假扣押事
件，既未經法院裁定准許供擔保人即債務人聲請返還系爭保證書
，系爭保證書仍屬有效，則華南保險公司於系爭保證書尚屬有效
期間聲請為假扣押之執行，除發生撤銷假扣押之事由外，法院尚
不得裁定准許返還該保證書，即無抗告人所稱保證書失效、保證
書所載款項不存在之問題。又系爭保證書之保證責任範圍既限於
債務人應提出之擔保金金額，並不因華南保險公司本件聲請假扣
押而有不同，即無再抗告人所稱有限保證責任變更為無限保證責
任之情形。另華南保險公司稱：自連海公司受讓對債務人之債權
，未一併受讓連海公司因假扣押執行所生之權利及利益等語，連
海公司並就本件假扣押執行具狀聲明異議，有原法院九十七年度
抗字第一○四號裁定可稽，足見本件亦無同一債權重複聲請假扣
押之情事。至連海公司就其假扣押金額是否與債權額相當，乃屬
另一問題等詞。因而裁定維持執行法院之裁定，駁回再抗告人之
抗告，經核於法並無不合。查華南保險公司為擔保其受讓自連海
公司對債務人之債權，聲請就系爭保證書為假扣押執行，此與其
就系爭保證書有無與質權人相同之權利，係屬兩事（前者為禁止
處分，後者為優先受償），縱有加強擔保以免除後續發生困擾之
行為，亦非重複為假扣押。再抗告意旨謂：本件應無就系爭保證
書准華南保險公司重複為假扣押之必要云云，指摘原裁定不當，
聲明廢棄，自難認有理由。
據上論結，本件再抗告為無理由。依民事訴訟法第四百九十五條
之一第二項、第四百八十一條、第四百四十九條第一項、第九十
五條、第七十八條，裁定如主文。
中    華    民    國  九十九  年    三    月   十二   日
                      最高法院民事第二庭
                          審判長法官  吳  正  一
                                法官  陳  淑  敏
                                法官  阮  富  枝
                                法官  陳  國  禎
                                法官  陳  重  瑜
本件正本證明與原本無異
                                      書  記  官
中    華    民    國  九十九  年    三    月  二十二  日
                                                      K

司法院資訊處製作；財團法人民間司法改革基金會備份。
